【裁判字號】    88,上訴,2876
【裁判日期】    890218
【裁判案由】    違反著作權法
【裁判全文】
臺灣高等法院刑事判決                          八十八年度上訴字第二八七六號
    上  訴  人  臺灣士林地方法院檢察署檢察官
    被      告  乙○○
右上訴人因被告違反著作權案件，不服臺灣士林地方法院八十七年度訴字第三五三號
中華民國八十八年五月四日第一審判決（起訴案號：臺灣士林地方法院檢察署八十六
年度偵字第一０八八一號），提起上訴，本院判決如左：
    主      文
上訴駁回。
    理      由
一、本件公訴意旨略以：被告乙○○係台北市士林區○○○路九十四巷六號我的書坊
    影視社負責人，明知「驚爆洛磯山」錄影帶係告訴人甲○○○有限公司（以下簡
    稱宏基公司）享有著作權之視聽著作，竟意圖出租，擅自重製宏基公司上開著作
    ，再以每捲新台幣（下同）六十元之之代價，在上開影視社內陳列出租，嗣於民
    國八十六年十月十五日十六時十分許，為警在上址查獲並扣得其擅自重製之警爆
    洛磯山錄影帶乙捲，因認被告涉犯著作權法第九十一條第二項、第九十二條之罪
    嫌。
二、訊據被告乙○○矢口否認擅自重製出租告訴人宏基公司享有著作權之驚爆洛磯山
    錄影帶，辯稱：伊經營之我的書坊影視社已向甲○○○有限公司之代理商力冠影
    視有限公司（以下簡稱力冠公司）之外務員紀學遠簽約購買「驚爆洛磯山」之版
    權帶乙捲供出租之用，八十六年九月二十一日有一自稱「陳偉傑」之客人至其店
    內租借該片，嗣延至同年十月十五日始至店內還片，旋即有警員持搜索票指稱該
    捲錄影帶為盜版帶加以查扣，但該捲錄影帶並非伊店內原所出租，應係遭人撕下
    條碼改貼其他盜版帶等語。
三、按犯罪事實應依證據認定，無證據不得推定其犯罪事實。又不能證明被告犯罪者
    ，應諭知無罪之判決，刑事訴訟法第一百五十四條、第三百零一條第一項分別定
    有明文。又告訴人之告訴，本以使被告受刑事訴為目的，故其陳述是否與事實相
    符，自應調查其他證據，以資審認。最高法院五十二年台上字第一三○○號判例
    亦有明示。再者，認定被告有罪之事實，應憑證據，如未能發現相當之證據，或
    證據不足以證明，自不能以推測或擬制之方法，以為裁判之基礎；且認定事實所
    憑之證據，其為訴訟上之證明，須達於通常一般人均不致有懷疑，而得確信其為
    事實之程度者，始得據為有罪之認定，倘其證明尚未達到此一程度而有合理之懷
    疑存在時，尚難為有罪之認定基礎；另苟積極證據不足以為不利於被告事實之認
    定，即應為有利於被告之認定，更不必有何有利之證據，最高法院三十年上字第
    八一六號、四十年台上字第八六號、七十六年台上字第四九八六號判例分別揭有
    上旨，足資參酌。經查：
（一）本件扣案之錄影帶乙捲係盜拷之非版權帶等情，業據告訴代理人鄭慶明指訴甚
      詳，即被告亦供承該錄影帶並非版權帶，並有扣案之錄影帶一捲可證，惟被告
      堅決否認查扣之錄影帶係伊店內出租予客戶，且被告確實曾於八十六年八月五
      日向告訴人公司之台北區代理商力冠公司購買「驚爆洛磯山」版權錄影帶二捲
      ，已據證人即力冠公司業務員紀學遠（現已離職）於原審到庭結證無誤，並有
      卷附力冠影視有限公司送帶帳款明細表、總發票紀錄各一份可憑，可見被告經
      營之「我的書坊影視社」確以買斷方式購得「驚爆洛磯山」之合法版權錄影帶
      二捲，參諸被告所提該二捲錄影帶出租電腦紀錄，自購入後二個月間出租次數
      合計僅十三次，及告訴人委派人員前往輕易租得之情形以觀，該片並非客戶承
      租熱門之錄影帶，被告實無擅自重製拷貝必要。
（二）公訴意旨雖以被告係使用電腦管理錄影帶出租，因認倘客戶返還並非原出租之
      錄影帶，當可立即發現而拒收，應無收受非屬該出租店錄影帶之理，及證人台
      北市政府警察局士林分局偵查員張公禮證稱扣案之錄影帶係於被告店內陳列架
      上所查獲，認查獲之盜版錄影帶確係被告出租。惟本件查獲之錄影帶係告訴人
      公司指派市場調查專員謝榮進、謝清元前往蒐證，由謝清元（涉嫌偽造文書部
      分原審已另行移請台灣士林地方法院檢察署偵辦）冒用「陳偉傑」名義於八十
      六年九月二十一日前往承租「驚爆洛磯山」錄影帶，租得後交予謝榮進轉交告
      訴人公司，並由謝榮進製作現場蒐證紀錄（蒐證紀錄錯載蒐證日期為八十六年
      九月二十日，且載明重製翻拷錄影帶陳列在大門兩側之陳列架上，未具實陳明
      錄影帶已由告訴人派員租回持有中），旋於同年九月廿七日向台北市政府警察
      局士林分局刑事組報案提出告訴，經該分局於八十六年十月十五日向台灣士林
      地方法院檢察署聲請核發搜索票後，於同日下午四時十分至「我的書坊影視社
      」搜索，當日搜索前始由告訴人公司指派女職員前往還帶等情，已據被告供明
在卷，核與證人謝榮進、謝清元供證冒名承租錄影帶情形相符，並有謝清元虛
      偽填載「陳偉傑」個人資料之客戶資料表及台灣士林地方法院檢察署八十六年
      聲字第七二二號案卷可證，且證人紀學遠供明本件查扣之盜版錄影帶外殼本身
      並未如正版帶打印「宏基」名稱，側標亦不相符，以謝榮進、謝清元擔任公司
      市場調查員，專責查緝出租盜版帶，自能輕易查覺是否為盜版帶，毋庸取回公
      司鑑驗必要，乃竟長期租回告訴人公司持有長達廿五日，於取締前一刻始匆匆
      還帶隨即查扣，是被告辯稱該錄影帶為告訴人公司變造裁贓，實非全然無據。
（三）公訴意旨雖認被告店內職員已無異議收下出租錄影帶，因認該捲錄影帶應係被
      告店內租出無誤，惟電腦管理錄影帶出租，僅係在錄影帶上粘貼識別條碼，在
      租出或還帶時予以掃描登錄於電腦資料上，並未檢視影帶內容或外殼是否確為
      該店之錄影帶，倘將識別條碼撕下另行粘貼他捲錄影帶，電腦管系統即無從辨
      識出該錄影帶非其店中出租，況被告於原審當場示範可輕易以去漬油將錄影帶
      條碼撕下改貼他捲錄影帶，公訴人徒以被告店內職員收受該捲錄影帶逕予認定
      係被告出租，已嫌速斷，而證人張公禮雖稱係在陳列架上查扣錄影帶，但以一
      般錄影帶陳列錄影帶數量之鉅，果非告訴人公司人員指明豈能輕易查得，惟證
      人謝榮進卻稱係在迴帶機內查獲，參以謝榮進所陳於搜索前一刻始歸還錄影帶
      情形以觀，應以謝榮進所供在迴帶機內查獲等情為可採，益證被告店內人員甫
      收下錄影帶而依一般情形迴帶處理，則被告供陳當時未發現該錄影帶非其店內
      出租等語應堪採信，公訴意旨誤採證人張公禮所供即認被告有陳列出租盜版錄
      影帶云云，尚有誤會。
（四）綜上所述，本件被告已合法購得版權帶二捲，實無擅自重製拷貝錄影帶必要，
      而告訴人公司之蒐證人員既能輕易辨識錄影帶是否為盜版帶，卻未循正當司法
      途逕取締，反違法冒名租用錄影帶交予告訴人公司長期持有，並隱暪此一事實
      報請警局申請檢察官發予搜索票，於搜索時始歸還錄影帶旋即加以查扣，則該
      錄影帶是否在告訴人長期持有期間遭變造實有疑問，此項證物客觀上判斷要難
      採為不利被告之證據，此外, 復查無其他確切證據足以證明被告有違法重製、
      出租告訴人享有著作權之錄影帶犯行，原審詳加審究後，以不能證明被告犯罪
      ，而為無罪之判決，並無不當，公訴人上訴指摘原鄰決未採信證人張公禮證言
      ，且被告職員有能力辨識真仿錄影帶云云，然原判決就此二點已於判決理由欄
      內詳細說明其證據取捨之根據，本件上訴並無理由，應予駁回。
據上論斷，應依刑事訴訟法第三百六十八條，判決如主文。
本案經檢察官李金定到庭執行職務。
中    華    民    國    八十九    年        二        月      十八      日
                            台灣高等法院刑事第八庭
                                審判長法  官  蔡  秀  雄
                                      法  官  陳  炳  彰
                                      法  官  沈  宜  生
右正本證明與原本無異。
如不服本判決應於收受送達後十日內向本院提出上訴書狀，其未敘述上訴之理由者並
得於提起上訴後十日內向本院補提理由書（均須按他造當事人之人數附繕本）。
                                      書記官  明  祖  星
中    華    民    國    八十九    年        二        月      二十一    日


司法院資訊處製作；財團法人民間司法改革基金會備份。
